【裁判字號】    90,台上,7395
【裁判日期】    901206
【裁判案由】    違反槍砲彈藥刀械管制條例
【裁判全文】
最高法院刑事判決                                九十年度台上字第七三九五號
    上  訴  人  甲○○
                乙○○
                丙○○
右上訴人等因違反槍砲彈藥刀械管制條例案件，不服台灣高等法院台中分院中華民國
八十八年十月十四日第二審判決（八十八年度上訴字第六五○號，起訴案號：台灣台
中地方法院檢察署八十七年度偵字第三二二八、五一二九號），提起上訴，本院判決
如左：
    主  文
上訴駁回。
    理  由
按刑事訴訟法第三百七十七條規定，上訴於第三審法院，非以判決違背法令為理由，
不得為之。是提起第三審上訴，應以原判決違背法令為理由，係屬法定要件。如果上
訴理由狀並未依據卷內訴訟資料，具體指摘原判決不適用何種法則或如何適用不當，
或所指摘原判決違法情事，顯與法律規定得為第三審上訴理由之違法情形，不相適合
時，均應認其上訴為違背法律上之程式，予以駁回。本件原判決認定上訴人甲○○、
乙○○、丙○○三人原均係「竹聯幫戰堂」之成員，彼等雖於民國八十六年二月間，
向警察機關表示脫離該犯罪組織，並辦理自首登記。惟甲○○復於不詳時、地，未經
許可，持有具殺傷力之奧地利GLOCK廠製19型制式9MM半自動手槍一支及制式口徑9MM
半自動手槍用子彈五發。並於同年六月間某日傍晚，因認乙○○無犯罪前科，較不會
被警察機關查緝，乃在台中市○○路旁某酒店內，將上開槍彈交由乙○○保管；乙○
○即受託將之藏置在台中市○○路其租住處，而未經許可，無故寄藏該制式手槍及子
彈。該槍彈嗣於翌日凌晨，即遭綽號「阿到」之不詳姓名男子，趁其熟睡之際竊走，
乙○○醒後得知槍彈被竊，乃透過關係予以追回，並交還甲○○。迄同年十一月底某
日（二十六日以後），甲○○為逃避警察查緝槍械，乃囑丙○○未經許可，持有上開
槍彈，至乙○○工作處，即同市○○○路○段一號三樓「仙樂斯舞廳」樓下，轉交乙
○○保管，乙○○即另行起意，將該槍彈帶回同市○○街四○號四樓其住處藏置，而
未經許可，寄藏該制式槍彈。乙○○攜該槍彈返回上址「仙樂斯舞廳」三樓辦公室時
，曾取出並告知同事王良吉，該槍彈係其大哥綽號「小飛」之甲○○所有。王某因債
台高築，起意持槍行搶，乃趁向乙○○借用自小客車機會，複製乙○○上開住處鑰匙
，盜走該槍彈，並於同年十二月十二日十一時二十六分許，持往同市○○路六○號台
中郵局第六十七支局行搶，其間曾擊發二顆子彈。嗣經警查獲王良吉，扣得該手槍一
支（含彈匣一個）及剩餘子彈三發（均經鑑驗試射），並經王某供出該槍彈係盜自乙
○○及乙○○偵查中之自白，循線查獲甲○○；而丙○○見報載破獲乙○○持有槍彈
，乃於其犯罪未經發覺前之八十七年三月三日，向警方自首接受裁判等情。因而撤銷
第一審不當之判決，改判仍依想像競合犯，從重論處甲○○、丙○○未經許可，持有
手槍罪刑（甲○○為累犯），另依數罪併罰之例，論處乙○○未經許可，無故寄藏手
槍及未經許可，寄藏手槍二罪刑。已詳敘其調查、取捨證據之結果及憑以認定犯罪事
實之心證理由，並就上訴人等否認之供詞及所辯各語暨所舉證人之供證認非可採，予
以論述。就形式上觀察，原判決要無採證認事違背經驗法則、論理法則或理由不備之
違背法令之情形。原判決就證人張金郎於審判中所稱八十四年伊曾駕車載丙○○去台
中市○○路，去向綽號「醜碧」之男子要債，林某嗣在車上有拿一把黑色手槍給伊看
，並稱該槍係「醜碧」交伊抵債等語，已說明該綽號「醜碧」者已死，無從查證，且
張金郎並未親見其確有交槍情事，亦不清楚當時林詩提所持的槍與本案中的槍是否為
同一支槍，乃認所證不足為有利於甲○○之判斷。觀諸證人張金郎復稱丙○○在車上
所拿該把是什麼槍伊不知道之語，足見其除知該把手槍係黑色外，對其廠牌、型式等
項，均無印象，縱令提示本案扣案手槍，其恐亦無從辨識與所見是否同一，則原審未
為此無益之調查，要無證據調查未盡之違法可指。原判決理由並以乙○○於警偵訊之
供述核與證人王良吉所供相符，且其與丙○○二人經隔離訊問結果，就其第一次交槍
情節，所供多有不符，乃認丙○○所稱該槍彈第一次係其交予乙○○，非甲○○所有
之語，係為甲○○脫罪之詞，乙○○嗣後翻異前供，予以附和，均不足採。原審於判
決內就乙○○、丙○○二人所供，既已說明其取捨、論斷之心證理由甚詳，其未應甲
○○之原審選任辯護人請求，對上訴人等為測謊，亦無證據調查職責未盡可言。又依
證人王良吉八十七年一月二十六日警訊筆錄中，就其至乙○○住處竊取本案槍彈之時
間，原載為八十六年十一月中旬，嗣該「旬」字經塗銷，改為「底」字，則應認所供
係指八十六年十一月底而言，至該「中」字應係漏未一併塗銷之贅餘，且該塗改處復
經受訊問人王良吉捺指印，以示其係出於本人意思無誤，即王某嗣於審判中對該筆錄
之正確性亦無爭議，則原審於經合法調查後，執為判決之基礎，猶難指為違法。且原
判決係引證人王良吉警訊及一審中明確之供證，佐以乙○○偵查中之供述，認丙○○
應係在八十六年十一月底（即二十六日以後），始將槍彈交付乙○○，並就王某嗣於
原審改稱偷槍之正確時間，其不復記憶云云，如何為不足採，均已說明其取捨論斷之
理由。證人王良吉於八十六年十二月十二日持本案槍彈行搶，隨於同年月十九日遭查
獲，並於八十七年一月二十六日警訊供出該槍彈係竊自乙○○，其間僅月餘時間，其
發現乙○○受寄槍彈，乃起意行搶，以至竊取該槍彈作案，其就親歷之犯罪經過，記
憶自較鮮明、深刻，此由其審判中所稱「我偷來之後約十二天去行搶，偷槍的時間是
十一月三十日或十二月一日，是凌晨二、三點」「（問：偷槍的確實日期？）我只記
得是十一月底、十二月初」「（問：偷槍時間是否在十一月二十六日之前？）不可能
，沒有那麼久才去搶」「（問：乙○○拿到槍後，幾天去偷的）三、四天」等語，益
足證之。而另證人黃其生、劉秀雲及梁金紅於審判中，對乙○○將近二年前何時搬家
、遭竊之事，猶能記憶清晰，其證詞之真實性自非無疑。原審因之採信證人王良吉之
供證為不利於上訴人等之判斷，而將證人黃其生、劉秀雲及梁金紅有利之證詞，予以
摒棄不採，其採證尚難認為違法，況其就梁金紅之供證，既非僅以其與乙○○係夫妻
關係之一端，逕予摒棄，自無違法可言。再者，犯槍砲彈藥刀械管制條例之罪於偵查
中自白，並供出其槍彈來源，因而查獲者，減輕或免除其刑，固為該條例第十八條第
四項前段（八十六年十一月二十四日修正前同條例第十三條之二第三項）所明定，惟
究應減輕或免除其刑，事實審法院有自由裁量之權。原判決係以乙○○所犯未經許可
寄藏手槍罪，雖符合上開規定，但其事後翻供，乃認僅應予減輕其刑，不予免除其刑
，其既依上開規定說明所為審酌裁量之理由，尤無適用法則不當之違法情形。是上訴
意旨上開所指摘原判決違法情形，核與法律規定得為第三審上訴理由之違法情形，不
相適合。此外，並未依據卷內資料具體指摘，徒憑己見，仍執陳詞，就原判決已明白
論斷之事項及認事採證職權之行使，任意指摘，再為單純事實之爭執，泛言原判決理
由不備及有適用法則不當之違法，自非適法之第三審上訴理由。其上訴違背法律上之
程式，應予駁回。
據上論結，應依刑事訴訟法第三百九十五條前段，判決如主文。
中      華      民      國     九十     年     十二     月      六      日
                              最高法院刑事第五庭
                                  審判長法官  紀  俊  乾
                                        法官  黃  正  興
                                        法官  劉  介  民
                                        法官  陳  東  誥
                                        法官  張  春  福
      右正本證明與原本無異
                                              書  記  官
中      華      民      國     九十     年     十二     月     十一     日


司法院資訊處製作；財團法人民間司法改革基金會備份。
